臺灣高等法院民事判決　　　　　　　　100年度上易字第579號
上　訴　人　梁基元
被　上訴人　王錫榕
訴訟代理人　張景瑞
上列當事人間，請求確認債權不存在等事件，上訴人對於中華民
國100年4月15日臺灣臺北地方法院100年度訴字第145號第一審判
決，提起上訴，經本院於100年10月25日言詞辯論終結，判決如
下：
    主      文
上訴駁回。
第二審訴訟費用由上訴人負擔。
    事實及理由
一、上訴人起訴主張：被上訴人輾轉受讓於訴外人寶華商業銀行
    股份有限公司(改制前為泛亞商業銀行股份有限公司，以下
    稱寶華銀行)對於上訴人之債權，為上訴人向寶華銀行之借
    款債務，經上訴人清償後尚餘新臺幣(以下同)231萬9,961元
    (以下稱系爭債權)，寶華銀行將其對於上訴人之系爭債權、
    利息及違約金，讓與予原審共同被告華通資產管理有限公司
    (以下稱華通公司)，由華通公司經理蔡明志與上訴人達成「
    上訴人清償100萬元後，免除逾40萬元之本金債權。」之協
    議，上訴人乃向訴外人陳慶德借款100萬元清償，系爭債權
    尚餘40萬元，超過部分已因華通公司之免除而消滅；華通公
    司將系爭債權又讓與予訴外人馬來西亞商富析資產管理股份
    有限公司(以下稱富析公司)，被上訴人受讓於富析公司即向
    臺灣臺中地方法院(以下稱臺中地院)聲請拍賣系爭債權之擔
    保抵押物，其債權竟列為131萬9,961元；為此，求為確認被
    上訴人就系爭債權逾越40萬元部分之債權不存在(於原法院
    併請求確認華通公司就系爭債權超過40萬元部分之債權不存
    在，對於原法院為其敗訴判決聲明不服，提起上訴後對於華
    通公司部分撤回上訴，應已確定，不予論述，參見本院卷第
    85頁上訴人之民事上訴理由(三)狀、及第88頁準備程序筆錄、
    90頁撤回上訴聲明狀)；對於原法院為其敗訴判決聲明不服
    ，提起上訴所為聲明：(一)原判決廢棄。(二)前項廢棄部分，確
    認被上訴人就系爭債權超過40萬元部分之債權不存在。
二、被上訴人則以：上訴人向寶華銀行借款，即以訴外人鄭瑞寶
    所有坐落臺中市清水區○○○段地號547號、面積6,513.76
    平方公尺、權利範圍3分之1之土地(以下稱系爭土地)設定抵
    押權，以擔保系爭債權，而該土地於93年至94年間之土地公
    告現值即已高達800餘萬元，即使上訴人不清償借款，寶華
    銀行就系爭債權實行抵押權，無不獲滿足之虞；寶華銀行將
    系爭債權及抵押權讓與予華通公司後，華通公司實行抵押權
    亦不虞有不獲滿足清償之情形，自無與上訴人協議免除部分
    債務之必要，且與常情有違等語，資為抗辯；對於上訴人之
    上訴所為答辯聲明：上訴駁回。
三、上訴人主張被上訴人輾轉受讓於訴外人寶華銀行對於上訴人
    之借款債權，為上訴人向寶華銀行之借款債務，經上訴人清
    償後尚餘231萬9,961元，寶華銀行將其對於上訴人之系爭債
    權，讓與予華通公司，上訴人已清償華通公司100萬元，華
    通公司又將系爭債權讓與予訴外人富析公司，被上訴人再受
    讓於富析公司即向臺中地院聲請拍賣系爭債權之擔保抵押物
    ，其債權列為131萬9,961元等事實，為被上訴人所不爭執，
    且有富析公司之民事支付命令聲請狀、匯款回條、臺中地院
    民事執行處通知在卷(原審補字卷第5至7、11頁)為憑；上訴
    人主張之上開事實，應堪信為真實。
四、上訴人主張被上訴人輾轉受讓系爭債權，因其前手之受讓人
    華通公司已免除超過40萬元部分之債權，依民法第299條之
    規定意旨，債權受讓人不能享有大於前手之權利等云云；被
    上訴人則以上訴人向寶華銀行借款，以系爭土地為擔保設定
    抵押權，實行抵押權即足資滿足系爭債權，華通公司無免除
    其債務之必要等語為抗辯；經查：
(一)按：當事人主張有利於己之事實者，就其事實有舉證之責任
    ，民事訴訟法第277條前段定有明文；上訴人主張被上訴人
    之前手受讓人華通公司已與上訴人達成「上訴人清償100萬
    元後，免除逾40萬元之本金債權」協議之事實，為被上訴人
    所否認，上訴人自應就此利己事實，負舉證之責任。
(二)上訴人主張原審共同被告華通公司已與上訴人達成上開協議
    之事實，提出印有華通公司資產管理部資產管理經理蔡明志
    之名片(原審補字卷第10頁)為憑，並聲請訊問證人蔡明志；
    惟查上訴人主張之上開事實，已為原審共同被告華通公司所
    否認，而證人蔡明志經原法院、本院分別通知到場，業據其
    母蔡林玉鳳具狀陳報證人已移居澳洲昆士蘭布理斯班市，有
    陳報狀、及其入出境資料在卷(原審卷第42頁、本院卷第83
    頁、原審卷第43頁)足稽；上訴人雖提出蔡明志之名片，不
    足以為其上開主張事實之證明；上訴人雖又主張「蔡明志5
    月31日確實有打有電話二次告訴我，他說他手上沒有資料，
    絕對有跟我協商訂出一個金額，報告公司，公司同意的話，
    我才會付錢，他打電話回來也是這樣講，到底講多少錢，因
    為他手上沒有資料才沒有辦法講，所以才希望華通把帳拿出
    來看」(參見本院卷第88頁背面)等語云云，縱有電話聯繫之
    事實，無由證明上開通話內容，亦非足以證明華通公司已免
    除超過40萬元部分債權之事實。
(三)上訴人主張被上訴人所受讓系爭債權，已經其前手華通公司
    免除超過40萬元之債務云云；惟查上訴人於收受臺中地院依
    訴外人富析公司之聲請，核發上訴人應清償富析公司之本金
    131萬9,961元、自89年11月5日起至清償日止按年息9.5% 計
    算之利息，及自89年12月6日起至清償日止之違約金之支付
    命令，未附理由聲明異議，亦有上訴人所提出民事支付命令
    聲請狀在卷(原審補字卷第5、6頁)，並據上訴人陳明無訛在
    卷(本院卷第98頁背面)；嗣因富析公司未繳裁判費為臺中地
    院以程序不合法裁定駁回其訴，惟上訴人應已確知富析公司
    與被上訴人所受讓之系爭債權，尚包含利息、違約金及其他
    從屬權利之事實，亦有富析公司及被上訴人於98年4月3日、
    9月間分別通知之存證信函、債權讓與證明書在卷足稽；核
    與上訴人主張華通公司免除超過40萬元部分之債務不符；且
    上訴人於98年4月3日、9月間分別收受富析公司及被上訴人
    通知受讓債權之存證信函，上訴人竟遲至一年後為被上訴人
    聲請強制執行後之99年9月29日始提起本件訴訟，顯與常情
    不符；上訴人主張被上訴人所受讓之系爭債權，已經其前手
    華通公司免除超過40萬元之債務云云，非無疑義。
(四)再查被上訴人所受讓之系爭債權，為上訴人提供訴外人鄭瑞
    寶所有系爭土地設定抵押權為擔保之事實，為上訴人所不爭
    執(參見上訴人民事起訴狀第3頁即原審補字卷第3頁所為「
    …三、嗣富析公司又將上該債權讓與予被告王錫榕，王錫榕
    以此向臺中地院民事執行處聲請對於擔保系爭債權之抵押物
    進行拍賣…」之陳述)；依民法第295條第1項之規定，讓與
    債權時，該債權之擔保及其他從屬之權利，隨同移轉於受讓
    人，而系爭土地於99年7月28日臺中地院定期拍賣之最低價
    格為1,000萬元，有上訴人所提出民事執行處通知在卷(原審
    補字卷第11頁)足稽；原審共同被告華通公司於93年3月26日
    所受讓之系爭債權，為231萬9,961元，94年8月2日上訴人又
    清償100萬元，僅餘131萬9,961元，非不得以實行抵押權而
    受償，豈有折讓3成免除7成債務之理，而迄98年4月3日上訴
    人收受債權讓與通知已歷經4年，仍未清償分文，華通公司
    亦未催繳(華通公司否認有免除債務情事，因有系爭土地為
    擔保，尚得請求遲延利息、違約金，由系爭土地足以受償，
    其未予催繳，難認有違常情。)，上訴人主張被上訴人所受
    讓系爭債權，已經其前手華通公司免除超過40萬元之債務云
    云，自無可信。
(五)綜合上述，上訴人對於被上訴人所受讓系爭債權，業經前手
    華通公司免除超過40萬元部分之債權等利己事實，難謂已盡
    其舉證之責任；參照最高法院17年度上字第917號、39年度
    判字第2號分別所著：「民事訴訟如係由原告主張權利者，
    應先由原告負舉證之責，若原告先不能舉證，以證實自己主
    張之事實為真實，則被告就其抗辯事實即令不能舉證，或其
    所舉證據尚有疵累，亦應駁回原告之請求。」、「當事人主
    張事實，須負舉證責任，倘其所提出之證據，不足為主張事
    實之證明，自不能認其主張之事實為真實。」判例意旨，自
    應駁回上訴人之請求。
五、從而，上訴人求為確認被上訴人對於上訴人之系爭債權超過
    40萬元部分不存在，於法尚非有據，不應准許；原法院為其
    敗訴判決，經核尚無違誤；上訴意旨仍持陳詞，任意指摘原
    法院之判決不當，求予廢棄，為無理由，應予駁回。
六、本件事證已臻明確，兩造其他攻擊、防禦方法，及提出未援
    用之證據，經斟酌後認不影響判決基礎，無逐一論述必要，
    併此敘明。
七、據上論結，本件上訴為無理由，依民事訴訟法第449條第1項
    、第78條之規定，判決如主文。
中    華    民    國   100    年    11    月     8    日
                      民事第五庭
                        審判長法  官  李錦美
                              法  官  鍾任賜
                              法  官  陳博享
正本係照原本作成。
不得上訴。
中    華    民    國   100    年    11    月    8     日
                              書記官  駱麗君